臺灣高等法院民事裁定　　　　　　　　　96年度抗字第1202號
抗　告　人　甲○○
代　理　人　陳國堂律師
抗告人因相對人即債權人乙○○等與債務人陳信義假處分執行事
件，就臺灣板橋地方院民事執行處核發96年6月8日板院輔95執全
速字第53 0號無調卷拍賣證明書，聲明異議，對於中華民國96年
6月25日臺灣板橋地方法院95年度執全字第530號所為裁定，提起
抗告，本院裁定如下：
    主  文
抗告駁回。
抗告程序費用由抗告人負擔。
    理  由
一、按：「聲請保全左列請求權之預告登記，應由請求權人檢附
    登記名義人之同意書為之：(一)關於土地權利移轉或使其消
    滅之請求權。(二)土地權利內容或次序變更之請求權。(三)
    附條件或期限之請求權。前項預告登記未塗銷前，登記名義
    人就其土地所為之處分，對於所登記之請求權有妨礙者無效
    。預告登記，對於因徵收、法院判決或強制執行而為新登記
    ，無排除之效力。」、「土地經法院或行政執行處囑託辦理
    查封、假扣押、假處分或破產登記後，未為塗銷前，登記機
    關應停止與其權利有關之新登記。但依法院確定判決申請移
    轉、設定或塗銷登記之權利人為原假處分登記之債權人者，
    不在此限。有前項第二款情形者，應檢具法院民事執行處或
    行政執行處核發查無其他債權人併案查封或調卷拍賣之證明
    書件。」土地法第79條之1、土地登記規則第141條第1項第2
    款、第 2項分別定有明文。又：「得為預告登記之保全者，
    係以土地權利之移轉、消滅或其內容次序之變更為標的之請
    求權，與民法第七百五十八條所定因法律行為而取得不產物
    權非經登記不生效力之情形不同，故上訴人就系爭房屋執有
    上開預告登記之通知書，亦難謂有排除強制執行之權利存在
    。」、「惟查關於假處分與假扣押執行之競合，我國係兼採
    查封及終局執行優越之原則，此觀強制執行法第51條第 2項
    ，土地登記規則第127條、第128條第2款(現行土地登記規則
    第141條、第142條第2款)之規定至明，是就債務人所有執行
    標的物實施假處分於先，執行假扣押在後，而假扣押債權人
    就假扣押所保全之請求先取得執行名義，並聲請就該標的物
    為終局執行時，則該假處分之效力，並不能排除法院之強制
    執行。惟如假處分之債權人就其所保全之請求先取得執行名
    義，則可逕行請求實現該執行名義所載之內容 (包括依確定
    判決申請地政機關辦理不動產所有權之移轉登記 )，該假扣
    押執行與之不相容部分之效力，即歸於消滅。反之，假扣押
    執行查封於先，而實施假處分在後，即令假處分債權人就假
    處分所保全之請求先取得執行名義，如該執行名義所載內容
    有礙假扣押查封執行之效果者，對於假扣押債權人仍不生效
    力。」亦有最高法院49年度臺上字第24號判例、及74年度臺
    上字第341號裁判意旨，足資參照。且：「先為假處分之債
    權人取得本案勝訴確定判決，為辦理土地所有權移轉登記，
    而向執行法院聲請發給無他債權人聲請就該土地實施拍賣之
    證明時，此際執行法院即應就前後二保全執行競合之效力，
    為妥適之認定，如認該假處分債權人有排除併案者之執行效
    力者，固應發給其證明」、「實施假處分在先之債權人就其
    所保全之請求取得命債務人辦理不動產所有權移轉登記之確
    定判決，其併案執行在後之假扣押或假處分與之不相容部分
    之效力，即應歸於消滅。除法院有調卷為終局執行之情形外
    ，實施假處分在先之債權人，即得據以依現行土地登記規則
    第26條第4款之規定，單獨申辦移轉登記」，為司法院81年4
    月28日秘台廳(一)字第05478號、82年5月10日秘台廳民(二)
    字第05333號分別函釋在案。
二、本件抗告人於原法院聲明異議，其意旨略以：抗告人就債務
    人陳信義所有之台北縣林口鄉○○段1166地號等 4筆土地聲
    請假扣押後，雖尚未對之提起本案訴訟，然在相對人乙○○
    等民國(以下同)94年8月間就上述土地聲請假處分前之94年6
    月29日已辦妥預告登記，按土地登記規則第146條第1項規定
    ：「預告登記之塗銷，應提出原預告登記請求權人之同意書
    」，內政部79年 7月14日台內地字第816335號函亦明示：
    「預告登記後不准受理變更預告登記權利人」，且乙○○等
    人向原法院聲請除去或撤銷抗告人就上述土地所為之假扣押
    執行程序，業經原法院95年度裁全字第2738號裁定、及本院
    95年度抗字第1533號裁定，予以駁回，原法院竟依相對人乙
    ○○等之聲請，核發上述土地除抗告人外無其他債權人併案
    查封或調卷拍賣之證明書，恐有導致抗告人之假扣押及預告
    登記被撤銷之虞；為此，聲明異議云云，並提出土地登記謄
    本、通知函、內政部函各1紙及民事裁定2紙等影本為證。
三、查本院95年度抗字第1533號民事裁定係以：「抗告人 (即相
    對人乙○○等人)未依法就執行法院 95年度執全字第2738號
    強制執行事件，向執行法院對債權人(即抗告人)及債務人提
    起第三人異議之訴，又未針對執行法院95年度執全字第 530
    號、94年度執全字第3913號強制執行事件之強制執行命令聲
    明異議，其逕向原法院聲請除去或撤銷系爭假扣押強制執行
    程序，於法無據」為由，駁回乙○○等人除去或撤銷本院95
    年度執全字第2738號強制執行事件就上述土地所為之假扣押
    執行程序之聲請，並非因抗告人已先為預告登記，更未就其
    假扣押與本件假處分執行程序競合之效力，予以認定；自不
    影響本件原法院核發無調卷拍賣證明書之執行行為。
四、次查，案外人吳雪真聲請原法院以94年度執全字第3913號於
    94年 8月10日就債務人陳信義所有59、1167地號土地，就應
    有部分依序 10/12,096、121/58,464予以假處分查封後；繼
    由相對人乙○○等以原法院95年度裁全字第1023號民事裁定
    ，為本件(即原法院95年度執全字第530號假處分事件）之聲
    請，經原法院囑託地政機關於95年 1月24日就應有部分依序
    4, 400/1,209,600、12,600/5,261,760為假處分之查封登記
    ，嗣抗告人於95年 5月11日始聲請原法院以95年度執全字第
    2738號假扣押事件併案查封59、1167地號土地之應有部分各
    18/4,032，截至96年6月8日上午 8時止，尚無其他債權人併
    案查封或調卷拍賣等事實，業經原法院調閱同院94年度執全
    字第3913號、95年度執全字第2738號執行審認明確；而乙○
    ○等就本件所欲保全其等對於59、1167地號土地之優先承買
    權，業已判決確定陳信義應為所有權之移轉登記，有原法院
    94年度訴字第1501號民事判決、確定證明書在卷 (原審卷第
    37頁至第45頁)可稽；且抗告人就原法院95年度執全字第273
     8號假扣押事件所欲保全之本案訴訟，迄未對於債務人陳信
    義起訴之事實，亦為抗告人於聲明異議狀陳明在卷；而相對
    人乙○○等所為假處分之本案訴訟，獲勝訴判決確定在先，
    參諸前揭土地法、土地登記規則、及最高法院判例、裁判意
    旨，相對人乙○○等自可依確定判決申請地政機關辦理59、
    1167地號土地所有權之移轉登記，與此確定判決效力不相容
    之抗告人所為假扣押執行，自應歸於消滅。
五、綜上所述，原法院依相對人乙○○等之聲請，核發無其他債
    權人調卷拍賣之證明書，經核於法尚無不合，抗告人聲明異
    議自無足取，原法院裁定駁回其聲明，核無違誤；抗告意旨
    仍持陳詞指摘原法院裁定不當，求予廢棄，為無理由，應予
    駁回。
六、據上論結，本件抗告無理由，爰依強制執行法第 30條之1、
    民事訴訟法第495之1第 1項、第449條第1項、第95條、第78
    條裁定如主文。
中　　華　　民　　國　　96　　年　 　7　　月　　30　　日
                    民事第五庭
                        審判長法　官　魏麗娟
　　　　　　　　　　　  　　　法　官  張靜女
　　　　　　　　　　　　  　　法　官  陳博享
正本係照原本作成。
不得再抗告。
中　　華　　民　　國　　96　　年　　7 　　月　　31　　日
　　　　　　　　　　　　　　　書記官　鄭靜如
